最高法院刑事判決　　　　　　　　　 111年度台上字第1649號
上　訴　人　高庭熙


上列上訴人因加重詐欺等罪案件，不服臺灣高等法院中華民國11
0年11月2日第二審判決（110 年度原上訴字第35號，起訴案號：
臺灣士林地方檢察署109 年度偵字第7396、7531、8732、9925、
11976號），提起上訴，本院判決如下：
    主  文
上訴駁回。
    理  由
一、按刑事訴訟法第377 條規定，上訴於第三審法院，非以判決
    違背法令為理由，不得為之。是提起第三審上訴，應以原判
    決違背法令為理由，係屬法定要件。如果上訴理由書狀並未
    依據卷內訴訟資料，具體指摘原判決不適用何種法則或如何
    適用不當，或所指摘原判決違法情事，顯與法律規定得為第
    三審上訴理由之違法情形不相適合時，均應認其上訴為違背
    法律上之程式，予以駁回。
二、本件原判決綜合全案證據資料，本於事實審法院之推理作用
    ，認定上訴人高庭熙有如其犯罪事實欄之㈢所載加重詐欺
    取財共5罪之犯行，因而撤銷第一審關於上訴人上開5罪部分
    科刑之判決，改判論上訴人以洗錢防制法第14條第1 項之一
    般洗錢罪及刑法第339條之4第1項第2款之三人以上共同詐欺
    取財罪（其中原判決附表一編號6 部分另成立組織犯罪防制
    條例第3條第1項後段之參與犯罪組織罪），依想像競合犯關
    係從較重之三人以上共同詐欺取財共5 罪處斷，分別處有期
    徒刑1年1月（2次）、有期徒刑1年2月（2次）及有期徒刑 1
    年3月（1次），並就其所犯上開5 罪所處徒刑，合併定其應
    執行之刑為有期徒刑1年4月，已詳述其所憑證據及認定之理
    由，對於上訴人自白本件犯行何以與事實相符而足以採信，
    亦在理由內詳加說明。核其所為之論斷，俱有卷內資料可資
    覆按，從形式上觀察，原判決關於上訴人上開5 罪部分並無
    足以影響其判決結果之違法情形存在。
三、上訴人上訴意旨略以：原判決於民國110年11月2日宣判時，
    未審酌伊業於同年月1 日，與告訴人蔡秀惠成立和解之有利
    情狀，因而未對伊諭知緩刑，自有未洽云云。
四、惟是否宣告緩刑，亦即行為人有無以暫不執行刑罰為適當之
    情形，乃法院得依個案情節自由裁量之事項，至被告素行如
    何，有無犯罪前科、犯罪所生危害是否重大、犯後態度是否
    良好暨是否已與被害人達成和（調）解等情狀，則屬量刑審
    酌之範圍，雖非不可兼採為宣告緩刑之審酌資料，但與是否
    宣告緩刑並無絕對關聯，非謂祇要被告素行尚佳、犯後態度
    良好，或犯罪後已賠償被害人所受之損害，即一律必須宣告
    緩刑，亦即不能以法院未宣告緩刑而據以指摘原判決有不適
    用法則之違法。本件上訴人於原判決宣判前並未提出其與蔡
    秀惠達成民事和解之資料供原審參酌，於上訴至本院後方提
    出日期為「110年11月1日」之和解書，而據以指摘原判決未
    審酌上情而未對伊諭知緩刑不當云云。然緩刑制度，旨在獎
    勵自新，須有認為暫不執行刑罰為適當者，始得為緩刑之宣
    告。而是否宣告緩刑，屬法院得依職權自由裁量之事項，被
    告與被害人和解與否，雖得供為法院審酌是否給予緩刑宣告
    之參考，然並非法院判斷被告是否暫不執行刑罰之唯一要素
    。原判決宣判前縱上訴人已與蔡秀惠成立和解屬實，依前所
    述，亦不得任意指摘原判決未諭知緩刑為違法。本件上訴意
    旨所云，無非徒憑己見，就原判決是否宣告緩刑職權之適法
    行使，任意指摘，並非上訴第三審之適法理由。揆之首揭說
    明，其上訴為違背法律上之程式，應予駁回。
據上論結，應依刑事訴訟法第395條前段，判決如主文。
中    華    民    國   111    年    3     月    24    日
                  刑事第一庭審判長法  官  郭  毓  洲  
                                  法  官  林  靜  芬  
                                  法  官  蔡  憲  德  
                                  法  官  劉  興  浪  
                                  法  官  周  盈  文  
本件正本證明與原本無異
                                  書記官
中    華    民    國   111    年    3     月    29    日